【裁判字號】    92,毒抗,131
【裁判日期】    920527
【裁判案由】    戒治
【裁判全文】
臺灣高等法院臺南分院刑事裁定            九十二年度毒抗字第一三一號      Ｇ
      抗  告  人
      即  被  告  甲  ○  ○
右列抗告人因違反毒品危害防制條例案件，不服臺灣臺南地方法院中華民國九十二年
四月廿四日第一審裁定（九十二年度毒聲字第七六三號），提起抗告，本院裁定如左
：
      主      文
抗告駁回。
      理      由
一、本件抗告人即被告抗告意旨略以：其於九十一年度戒毒偵字第八四號為不起訴處
    分後，就已經不再碰任何毒品，而且在正常上班工作，原審僅針對高以信診所所
    開立之藥物調查，而那天醫生另有注射針劑，還有大眾診所之藥方，亦請一併調
    查。抗告人實因九十一年十一月五日工作受傷而就醫吃藥，於九十一年十一月八
    日經通知接受驗尿，結果竟呈嗎啡陽性反應，問題應係出在診所所開立藥方上，
    並附呈診所所簽立之藥方，聲請檢驗該藥成分是否有呈嗎啡成分，以洗其冤枉云
    云。
二、按海洛因經注射入人體後，約百分之八十於二十四小時內自尿中排出，一般而言
    ，尿液中能否檢驗出嗎啡陽性反應與其投與量、投與途徑、採尿時間、個人體質
    及檢驗方法之靈敏度有關，國外曾有文獻報導注射六毫克之海洛因鹽酸鹽，其代
    謝物嗎啡之平均可檢出時限約為二十六小時，業經行政院衛生署藥物食品檢驗局
    於八十一年九月八日以（八一）藥檢壹字第八一一四八八五號函述綦詳。又以氣
    相層析質譜議（ＧＣ／ＭＳ）檢驗，乃目前就藥物篩檢結果必須進一步確認時，
    所最常採用之確認方法，感冒藥劑中之成份與嗎啡有類似之作用，服用感冒藥劑
    ，或可產生嗎啡之交叉反應，使尿液測試呈現偽陽性，但在良好的操作條件之下
    ，以氣相層析質譜儀作藥物及其代謝物之定性及定量分析，幾乎不會有偽陽性反
    應產生；又扣除人為因素，例如檢體污染，氣相層析質譜儀之精確度接近百分之
    百，發生假陽性之錯可能性極低，此有行政院國軍退除役官輔導委員會臺北榮民
    總醫院八十三年四月七日（八三）北總內字第０三０五九號函、及同年三月一日
    （八三）北總字第０一八五五號函足參。經查被告於九十一年十一月八日為警採
    尿，並由其親封該尿液編號CＺ00000000000號瓶無誤（見警卷九十年十一月八日
    之偵訊筆錄），旋經警檢送臺灣檢驗科技股份有限公司，分別以酵素免疫分析法
    及氣相層析質譜儀分析法檢驗，結果均呈嗎啡陽性反應，已有該公司於九十年十
    二月十三日，所出具之濫用藥物尿液檢驗報告影本一紙附於警卷足稽，揆諸上開
    見解，其尿液既經氣相層析質譜儀確認呈嗎啡陽性反應，該檢驗結果自可採信，
    足以排除係因服用感冒藥所產生之偽陽性反應，是其縱有於上開期間服用感冒藥
    或含有可待因成分之「SAUSCON」（參見行政院衛生署管制藥品管理局九十二年
    二月十八日管檢字第0920000746號函附於偵查卷），亦不足為其有利之證明。
三、原審以被告甲○○前因施用第二級毒品安非他命案件，經停止戒治交付保護管束
    期滿，由臺灣臺南地方法院檢察署檢察官，於民國（下同）九十一年二月廿七日
    ，以九十一年度戒毒偵字第八四號為不起訴處分在案，詎被告仍未戒除毒癮，復
    基於違反毒品危害防制條例之犯意，於九十一年十一月八日前數日之不詳時間，
    在不詳地點施用第一級毒品海洛因，因其為毒品列管人口，經警於同年月八日通
    知其採尿並送驗後，呈第一級毒品海洛因代謝物嗎啡陽性反應而查獲之事實，有
    上開臺灣檢驗科技股份有限公司檢驗報告書一紙附於警卷足稽，且被告自承採尿
    前四十八小時內所服用診所開立之藥物處方中，除大眾診所處方箋所列之「
    SAUSCON」含有可待因成分外（如上述）均無含嗎啡或可代謝成嗎啡之成分，亦
    有行政院衛生署管制藥品管理局九十二年二月十八日管檢字第０九二００００七
    四六號函一紙附卷可稽，因認其有於上開停止戒治交付保護管束期滿不起訴處分
    後，五年內再犯毒品危害防制條例第十條第一項之罪，爰依同條例第二十三條第
    二項但書之規定，裁定將其送戒治處所，施以強制戒治一年，經核認事用法並無
    不合。被告抗告，指摘原裁定不當，為無理由，應予駁回。
四、據上論斷，應依刑事訴訟法第四百十二條，裁定如主文。
中    華    民    國      九十二      年      五      月      二十七    日
                                  臺灣高等法院臺南分院刑事第六庭
                                      審判長法官  楊    明    章
                                            法官  顏    基    典
                                            法官  沈    揚    仁
右正本證明與原本無異。
不得再抗告。
                                      法院書記官  李    梅    菊
中    華    民    國      九十二      年      五      月      二十八    日


司法院資訊處製作；財團法人民間司法改革基金會備份。
